【裁判字號】    92,上易,419
【裁判日期】    920611
【裁判案由】    竊盜
【裁判全文】
臺灣高等法院臺南分院刑事判決            九十二年度上易字第四一九號      Ｇ
      上  訴  人  臺灣台南地方法院檢察署檢察官
      被      告  甲  ○  ○
右上訴人因竊盜案件，不服臺灣台南地方法院九十二年度易字第一一三號中華民國九
十二年四月七日第一審判決（起訴案號：臺灣台南地方法院檢察署九十一年度偵字第
一二五二六號），提起上訴，本院判決如左：
      主      文
上訴駁回。
      理      由
一、公訴意旨略以：被告甲○○與告訴人乙○○原係同居男女朋友關係，因故分手後
    ，被告竟基於為自己不法所有之意圖，於民國（下同）九十一年六月二十七日某
    時，在台南市○區○○○街四六號二人同居之處所，未經徵得乙○○之同意，即
    竊取乙○○所有大同牌電視機一台（下稱系爭電視機），並於得手後，將之搬移
    至其位在台東縣成功鎮○○路一五五號之一住處藏放，因認被告涉有刑法第三百
    二十條第一項之竊盜罪嫌。
二、按犯罪事實應依證據認定之，無證據不得推定其犯罪事實，刑事訴訟法第一百五
    十四條定有明文。又認定不利於被告之事實，應依積極證據，苟積極證據不足為
    不利於被告事實之認定時，即應為有利於被告之認定，更不必有何有利之證據；
    如未能發現相當證據，或證據不足以證明時，自不能以推測或擬制之方法，以為
    犯罪事實之裁判基礎，是不能證明被告犯罪者，即應諭知無罪之判決，最高法院
    三十年上字第八一六號判例、三十年上字第一二八號判例、四十年台上字第八六
    號判例、五十二年台上字第一三ＯＯ號判例可資參照。又按刑法上竊盜罪，須意
    圖為自己或第三人不法之所有，而取他人所有物，為其成立要件，若行為人因誤
    信該物為自己所有，而取得之，即欠缺意思要件，縱其結果不免有民事上之侵權
    責任，要難認為構成刑法上之竊盜罪，最高法院二十三年上字第一八九二號亦有
    判例。
三、本件公訴人認被告涉有刑法上竊盜罪嫌，無非以告訴人乙○○之指訴及其所提出
    「訂購大同產品附條件買賣繳款保證書」一紙資為論據。
四、訊據被告堅決否認有右揭犯行，辯稱：當初系爭電視機是在台東買的，後來搬至
    台南市○○○街，與乙○○分手後，才把之前伊買的東西都搬回去，因為系爭電
    視機是伊哥哥出錢幫忙買的，分期付款亦均由伊繳納，所以當然要把系爭電視機
    搬回台東，伊並未竊盜等語。經查：
（一）系爭電視機係由告訴人向大同綜合訊電股份有限公司（下稱大同公司）以分期
      付款之方式購買，告訴人為系爭電視機之附條件買賣買受人等情，固據告訴人
      乙○○提出訂購大同產品附條件買賣繳款保證書、統一發票、分期付款收據各
      乙紙為證。惟查，本件被告與告訴人二人自九十年十一月開始同居迄至九十一
      年六月底，且雙方在同居期間共同合夥投資做生意，但因當時感情尚佳而未清
      算彼此所有財物之明細乙節，為雙方於偵查時所不爭，是參酌雙方購買系爭電
      視機時，既是營事實上婚姻關係之生活，雙方共同負擔日常生活費用，是以，
      在雙方未特別約定下，所購買之物品對內關係上即屬於雙方所共有。
（二）告訴人於警訊時固稱：分期付款的錢均由伊拿錢給被告繳納，伊並未親自繳過
      云云，並提出匯款單五紙為證。惟依上開匯款單五紙所示，其匯款日期四紙均
      在九十一年七月，一紙在九十一年五月，且其上所載金額：一為二千八百元，
      一為二千五百元，其餘三紙均為二千元，此數額與上開繳款保證書所載每期分
      期付款金額為一千四百元之付款條件不符；而系爭電視機之收款日分別為九十
      年八月二十七日、同年十月四日及十二月十四日、九十一年二月八日及同年五
      月十一日，均在上開匯款單所載日期之前，有大同公司出具之分期客戶付款明
      細表一紙附於警卷可稽，足見告訴人所匯款項不僅金額不符，又在分期付款繳
      款日之後，則尚難認告訴人所稱系爭電視機之分期付款均由伊拿給被告繳納。
      況告訴人本應與被告共同分擔同居時期之日常生活費用，亦難憑上開匯款單，
      逕認該匯款單所列款項即為系爭電視機之分期繳款費用。而被告確曾繳納分期
      付款，已據其於警局提出分期付款收據四紙為憑，衡諸常情，一般商家均會將
      收據交付繳款之人，是本件被告若非親自持款繳納部分分期付款，焉能提出相
      關收據？是以，被告既能提出系爭電視機之分期付款收據佐證，堪認被告上開
      辯詞為可採。
（三）綜上所述，被告既曾繳納系爭電視機之各期分期付款價款，已如前述，是其以
      曾繳納系爭電視機之價款，而誤認電視機為其所有並隨同搬家時一併帶走，參
      酌上開判例意旨，即屬欠缺意思要件而阻卻竊盜故意，自難論以竊盜罪之刑責
      。此外，復查無其他積極證據足資證明被告確有前揭竊盜之犯意，應認其犯罪
      尚屬不能證明，原審以不能證明被告犯罪，而諭知被告甲○○無罪判決，本院
      經核認事用法並無不當。檢察官上訴意旨，仍執陳詞，指摘原判決不當，為無
      理由，應予駁回。
據上論結，應依刑事訴訟法第三百六十八條，判決如主文。
本案經檢察官林炎昇到庭執行職務。
中    華    民    國      九十二      年      六      月      十一      日
      臺灣高等法院臺南分院刑事第三庭
                                      審判長法官  黃    崑    宗
                                            法官  莊    俊    華
                                            法官  林    勝    木
右正本證明與原本無異。
不得上訴。
                                      法院書記官  吳    秋    賢
中    華    民    國      九十二      年      六      月      十二      日


司法院資訊處製作；財團法人民間司法改革基金會備份。
